【裁判字號】    97,交聲,1040
【裁判日期】    970924
【裁判案由】    違反道路交通管理處罰條例聲明異議
【裁判全文】
臺灣桃園地方法院交通事件裁定        97年度交聲字第1040號
原處分機關  交通部公路總局新竹區監理所桃園監理站
異  議  人
即受處分人  甲○○
上列受處分人因違反道路交通管理處罰條例案件，對於交通部公
路總局新竹區監理所中華民國97年5 月28日以桃監裁罰字第裁52
-DB0000000號所為之違反道路交通管理事件裁決書（原舉發通知
單號碼：桃警局交字第DB0000000 號），聲明異議，本院裁定如
下：
    主  文
異議駁回。
    理  由
一、原處分意旨略以：異議人即受處分人甲○○於民國97年3 月
    9 日16時26分，駕駛車牌號碼8U-8528 號自用小客車 (下稱
    系爭自用小客車) ，行經大溪鎮○○路與勝利街口處有燈光
    號誌管制（號誌燈面排序，橫排由左至右排序為圓形紅燈、
    圓形黃燈、圓形頭綠燈）之交岔路口時貿然闖紅燈，遭桃園
    縣警察局大溪分局（下稱舉發機關）以受處分人於行經本件
    違規路口時，於行經有燈光號誌管制之交岔路口闖紅燈之違
    規行為，而依道路交通管理處罰條例第53條第1 項規定 (原
    舉發通知單上誤載為53條第1 項1 款)， 以桃監裁罰字第裁
    52-DB0000000號舉發違反道路交通管理事件通知單（下稱系
    爭舉發通知單）為舉發，並由交通部公路總局新竹區監理所
    （下稱原處分機關）以「駕駛行經有閃光燈號誌管制之交岔
    路口闖紅燈」之舉發違規事實，依上開同條項規定，於同年
    5 月28日以桃監裁罰字第裁52-DB0000000號違反道路交通管
    理事件裁決書（下稱系爭裁決書)， 裁處罰鍰新臺幣（下同
    ）2,700 元，並依同條例第63條第1 項第3 款規定記違規點
    數3 點。
二、聲明異議意旨略以：異議人係於本件違規路口之行車管制號
    誌為黃燈時快速通過，並未有闖紅燈之行為，員警當天所站
    立之位置，根本無法觀得異議人穿越停止線時之燈號為何，
    又無法提出積極之證據證明異議人有違規事實，且系爭舉發
    通知單上所載舉發違反法條錯誤，據查交通管理處罰條例並
    無53條第1 項第1 款，爰聲請撤銷該本件裁決書云云。
三、按「汽車駕駛人，行經有燈光號誌管制之交岔路口闖紅燈者
    ，處新臺幣一千八百元以上五千四百元以下罰鍰。」、又「
    汽車駕駛人有下列各款所列條款之一者，除依原條款處罰鍰
    外，並予記點：一、…。三、有第四十三條、第五十三條或
    第五十四條情形之一者，各記違規點數三點。」，道路交通
    管理處罰條例第53條第1 項、第63條第1 項第3 款定有明文
    。復依違反道路交通管理事件統一裁罰基準及處理細則第2
    條第2 項規定附件「附件違反道路交通管理事件統一裁罰基
    準表」規定，就「違反事件」為「汽車駕駛人，行經有燈光
    號誌管制之交岔路口闖紅燈」之違反道路交通管理處罰條例
    第53條第1 項之行為，其「違規車種」為「小型車」，且在
    「於期限內繳款或到案聽候裁決者」，依「統一裁罰基準」
    為罰鍰新臺幣2,700 元，裁罰機關並應依「備註欄」為「記
    違規點數三點」之處分。
四、經查，本件舉發經過，經證人即舉發員警乙○○到庭結證以
    「（法官問）當初舉發的情形如何？（證人答）當時我是在
    照相館那個位置，看到三台車，前面兩台快速過來，他是第
    三台，過的時候是紅燈，當時是有數位照相機，當場有拿數
    位相機給給他看，顯示畫面給他看。（法官問）你說看過去
    的時候是紅燈，意旨為何？從照片中顯示 (法官當庭提示照
    片)，你取締的位置是否看的出來康莊路上的紅綠燈？（證
    人答）可以看的到該路口的紅綠燈。(法官問)但是依照片所
    是只能看到兩個紅綠燈，沒辦法看到違規行車人的紅綠燈。
    (證人答)但是康莊路是彎的，那三個紅綠燈號誌時相都是一
    樣，我看到他彎進來的時候已經是紅燈，所以確認他有違規
    行為所以舉發他。(法官問)你看到異議人進入康莊路的時候
    ，路口當時的號誌為何？(證人答)那時他轉入康莊路的時候
    已經是紅燈，因為前面有兩台是快速通過，如果取締就比較
    有爭議，但是他是第三台比較沒爭議，我看過去的時候是紅
    燈。」等語，復有證人乙○○提出其繪製之取締違規現場圖
    、現場照片2 幀及康莊路與勝利路口號誌時相表，堪認證人
    舉發當時應能「親眼目睹」異議人闖紅燈過程無訛；且應信
    證人站立於該地執行勤務，其目的即係在取締該地方之交通
    違規行為，否則其又何必在該地執行勤務，浪費警力？況證
    人又已明確表示，取締當時「那時他轉入康莊路的時候已經
    是紅燈，因為前面有兩台是快速通過，如果取締就比較有爭
    議，但是他是第三台比較沒爭議，我看過去的時候是紅燈」
    ，故堪認證人當時亦確信異議人確係違規闖紅燈，才予以告
    發無訛。且查證人為取締交通違規之公務員，為達成維護交
    通秩序、安全之行政目的，依法執行公權力，其與異議人素
    不相識，衡諸常情，並無甘冒刑法偽證罪之風險誣指異議人
    違規之必要；復以交通違規行為，行為性質多具迅速性、證
    據採證上亦有稍縱即逝之不可回復等之特性，舉發機關或原
    處分機關若能提出更多之法定證據方法，例如人證、書證、
    物證等證據資料以供司法審查之交通法庭加以判斷該交通違
    規行為之存否，自屬允當，惟若因前揭交通違規行為特性而
    無法提供更多相關之書證、物證時，則舉發員警於司法審查
    之訴訟程序上立於證人之地位而證述其當時親身目擊及見聞
    之交通違規行為經過，亦屬法定證據方法之一之人證證述，
    於法亦屬有據；至於，舉發員警立於證人之地位所為之證述
    是否可採，此乃交通法庭依經驗及論理法則判斷其證明力為
    何而得否採擇之心證層次，斷不可以舉發員警作為證人之所
    述，因不可能反於其先前所為舉發而認均不可採，而全盤否
    定其立於證人地位所為之陳述。故本件舉發員警既已於本院
    審理居於證人之地位具結證述其所親身目擊及見聞本件異議
    人行經有燈光號誌管制之交岔路口闖紅燈之違規事實，本院
    認自足以擔保其證詞之憑信性，故認證人上開證述，確屬可
    採。又異議人主張系爭舉發通知單上所記載之舉發違反法條
    有誤部份，已經交通部公路總局新竹區監理所於裁決書中予
    以更正，於事實之認定並無影響，準此，異議人辯稱其未有
    闖紅燈云云，難認可採。系爭舉發通知單之舉發事實，並無
    違誤。
五、綜上所述，原處分機關以異議人駕駛系爭自用小客車有道路
    交通管理處罰條例第53條第1 項規定之違規事由存在，依違
    反道路交通管理事件統一裁罰基準表裁處受處分人罰鍰2,70
    0元並記違規點數3 點，並無違誤，本件異議為無理由，應予
    駁回。
據上論斷，應依道路交通安全管理處罰條例第87條第2 項，道路
交通案件處理辦法第19條，裁定如主文。
中    華    民    國    97    年    9     月    24    日
                    交通法庭  法  官      陳添喜
以上正本證明與原本無異。
如不服本裁定，應於裁定送達後5 日內向本院提出抗告狀。
                              書記官      劉玉梅
中    華    民    國    97    年    9     月    24    日


司法院資訊處製作；財團法人民間司法改革基金會備份。
